【裁判字號】    94,訴,3837
【裁判日期】    950104
【裁判案由】    偽造文書等
【裁判全文】
臺灣臺中地方法院刑事判決              94年度訴字第3837號
公  訴  人  臺灣臺中地方法院檢察署檢察官
被      告  甲○○
                      樓
上列被告因業務侵占等案件，經檢察官提起公訴（九十四年度偵
字第一五０八一號），被告於本院行準備程序時就被訴事實為有
罪之陳述，經受命法官聽取當事人意見後，由本院合議庭裁定以
簡式審判程序審理，判決如下：
    主    文
甲○○連續意圖為自己不法之所有，而侵占對於業務上所持有之
物，處有期徒刑捌月。扣案偽刻之「震撼科技有限公司」印章壹
只及如附表壹(一)(二)所示支票「震撼科技有限公司」印文貳枚均沒
收。
    犯罪事實
一、甲○○自民國九十三年二月十三日起受僱於震撼科技有限公
    司擔任業務員，以收取貨款並繳回公司為其業務，係從事業
    務之人。詎其因積欠地下錢莊債務，無力償還，竟基於意圖
    為自己不法所有之概括犯意，自九十三年三月初某日起（公
    訴人誤認以如附表所示訂貨時間為起始時間）至同年六月八
    日離職前某日止，先後於前往位在臺中縣、市及南投縣等除
    如附表貳編號三、二０所示以外之客戶公司設址處或營業場
    所，收取如附表貳編號三、二０以外之各該月份之貨款後（
    其中如附表貳編號一三之款項應更正為新臺幣【下同】五千
    七百元），隨即陸續予以侵占入己，未繳回公司，並用來清
    償欠地下錢莊之債務及供己花用。其中於九十三年五月三日
    （起訴書誤認為同年四月二十三日收取）一次向如附表貳所
    示編號一六「久順汽車改裝精品維修廠」收取(一)發票日九十
    三年四月三十日，面額新臺幣（下同）一萬四千五百元，票
    據號碼ＫＡＣ0000000號，記名「震撼科技有限公司
    」及(二)發票日九十三年六月五日，面額三萬元，票據號碼Ｋ
    ＡＣ0000000號，記名「震撼科技有限公司」之支票
    二紙後，翌日（九十三年五月四日）隨即在臺中市○○路遠
    東愛買前某處，交予某姓名年籍不詳之地下錢莊成年男子，
    並與該地下錢莊成年男子共同基於偽刻印章、偽造暨行使私
    文書之犯意聯絡，當日由該地下錢莊成年男子委由不詳姓名
    年籍之已成年刻印店老闆，在臺中市某處偽刻「震撼科技有
    限公司」印章一只後，接續地在如附表壹(一)(二)所示支票背面
    ，蓋用偽刻之「震撼科技有限公司」印章，表示「震撼科技
    有限公司」願意就上開票據負擔保責任之意思，足以生損害
    於震撼科技有限公司及久順汽車改裝精品維修廠等人。該地
    下錢莊成年男子於背書完畢後，隨即將如附表壹(一)所示支票
    交由甲○○於九十三年五月四日，存入其設於中華商業銀行
    彰化分行00000000000000帳戶內予以提示交
    換，以資行使，甲○○再以提款卡提領方式將上開已兌現金
    額領出交予該地下錢莊成年男子，以償還所積欠之款項，至
    如附表壹(二)所示支票則於該地下錢莊成年男子背書完畢後，
    即由該成年男子取走，逕自持向銀行兌現而持以行使。
二、案經震撼科技有限公司代表人戴勝豐訴由臺灣臺中地方法院
    檢察署檢察官偵查起訴。
    理    由
一、訊據被告甲○○對於上揭犯罪事實均坦承不諱，核與告訴人
    代表人戴勝豐於歷次偵訊及本院行準備程序、審理時指述情
    節相符，此外，復有員工保證書、任職員工承諾書、保證書
    、對保單、國民身分證影本、會計製作之對帳表、被告分別
    於九十四年六月四日及七日分別書立之切結書、本票（面額
    二十萬元）、被告設於中華商業銀行彰化分行000000
    00000000號帳戶影印本各乙份（以上均詳發查卷）
    、除如附表貳編號三、二０所示以外之客戶出具已付款證明
    書、對帳單、出貨單多份、久順汽車改裝精品維修廠之聯信
    商業銀行部分存摺影本、臺灣新光商業銀行十甲分行檢送如
    附表壹(一)(二)所示支票影本二紙等件（以上均詳偵卷）附卷及
    偽刻之「震撼科技有限公司」印章一只（以上詳偵卷證物袋
    ）扣案可資佐證，足見被告自白確與事實相符。本件事證業
    臻明確，被告犯行至堪認定。惟：公訴人起訴書雖認定被告
    業務侵占之時間為如附表貳所示之時間，惟觀如附表貳編號
    一所示之第一筆侵占時間倘為九十三年一月間，彼時被告尚
    未任職於該公司，被告並供稱其於第一個月尚未侵占（參本
    院卷第二三頁筆錄），告訴人復稱被告於第一個月應當還沒
    有侵占行為，應係到九十三年三月初開始才有侵占行為，而
    客戶之應收帳款部分係等到次月才收款，故如附表貳編號一
    所示九十三年一月份帳款也有可能於九十三年三月間才收款
    等語（參本院卷第一六頁、第二三頁筆錄）綦詳，故本案認
    定被告業務侵占之起始時間為九十三年三月初某日起至被告
    同年六月八日離職前之某時止。又被告雖對於如附表貳所示
    侵占款項均予認罪，惟查如附表貳編號三、二０部分，業據
    告訴人代表人戴勝豐於偵訊時表明應予扣除（參偵卷第一二
    六頁至第一二八頁），於本院行準備程序時亦陳稱應以偵訊
    所述為準（參本院卷第一五頁筆錄）；而如附表貳編號一三
    所示款項應為五千七百元，並非六千元，有偵查卷附全裕工
    業社所提證明書一份為證（參偵卷第四九頁），復為告訴人
    代表人戴勝豐所不爭執（參本院卷第一六頁筆錄）。茲本院
    認定被告業務侵占之金額應為除如附表貳編號三、二０所示
    以外之各筆款項，且編號一三之款項應更正為五千七百元，
    以上均附此敘明。
二、核被告所為，係犯刑法第二百十六條、第二百十條之行使偽
    造私文書罪，及第三百三十六條第二項之業務侵占罪。被告
    與該地下錢莊成年男子彼此間，就偽造文書及行使偽造私文
    書部分具有犯意聯絡與行為分擔，為共同正犯。被告同意該
    地下錢莊成年男子囑由某不知情之刻印店已成年負責人偽刻
    「震撼科技有限公司」印章，為間接正犯。被告與該地下錢
    莊成年男子偽造印章後蓋用於支票背面背書，其偽造印章為
    偽造私文書之部分行為，不另論罪。至其偽造後持以行使，
    其偽造之低度行為為嗣後行使之高度行為所吸收，不另論罪
    。被告先後多次侵占除如附表貳編號三、二０以外所示客戶
    之應收帳款暨行使偽造私文書犯行，均時間緊接，手段相同
    ，所犯構成要件復相同，顯均係基於概括犯意反覆為之，均
    為連續犯，均依刑法第五十六條規定各論以一罪，並均依法
    加重其刑。公訴人雖未就已顯現於卷內之事證，且已可證明
    被告確與地下錢莊某成年男子共犯於如附表壹(二)所示支票背
    面背書暨行使等犯行提起公訴，然與已起訴之行使偽造私文
    書部分具有連續犯之裁判上一罪關係，基於審判不可分法理
    ，本院自得併予審理，附此敘明。被告侵占如附表壹(一)(二)所
    示支票後交予地下錢莊成年男子，用以清償其債務，為使地
    下錢莊成年男子得以順利取償，而有上開行使偽造私文書之
    舉，足見被告所犯上開業務侵占與行使偽造私文書間具有方
    法與結果之牽連關係，為牽連犯，依刑法第五十五條規定從
    一重之業務侵占罪處斷。爰審酌被告進入告訴人公司工作，
    僅短短四個月餘，卻於一進入公司工作後，未幾，即將公司
    應收帳款據為己有，於書立切結書保證償還債務後，猶未能
    賠償告訴人公司損失，惟考以其犯後尚能直承犯行無誤，態
    度尚稱良好，其侵占款項經本院認定者為二十一萬四千零三
    十元，迄尚未賠償告訴人損失等一切情狀，量處如主文所示
    之刑。至扣案之「震撼科技有限公司」印章一只，在前開(一)
    (二)支票背面偽蓋用之「震撼科技有限公司」印文貳枚，均係
    偽造，均應依刑法第二百十九條規定宣告沒收。
據上論斷，應依刑事訴訟法第二百九十九條第一項前段、第二百
七十三條之一第一項，刑法第五十六條、第二百十六條、第二百
十條、第三百三十六條第二項、第五十五條、第二百十九條，罰
金罰鍰提高標準條例第一條前段，判決如主文。
中    華    民    國    95    年     1    月     4    日
                  刑事第三庭    法  官  賴妙雲
上正本證明與原本無異。
如不服本判決，應於送達後十日內向本院提出上訴狀（須附繕
本），上訴於台灣高等法院台中分院。
                                書記官  孫曉鳳
中    華    民    國    95    年     1    月     4    日
附錄論罪科刑法條
刑法第二百十六條、第二百十條、第三百三十六條第二項
第  210條   (偽造變造私文書罪)
            偽造、變造私文書，足以生損害於公眾或他人者，
            處五年以下有期徒刑。
第  216 條  (行使偽造變造或登載不實之文書罪)
            行使第二百十條至第二百十五條之文書者，依偽造
            、變造文書或登載不實事項或使登載不實事項之規
            定處斷。
第  336 條  (公務公益侵占罪、業務侵占罪)
            對於公務上或因公益所持有之物，犯前條第一項之
            罪者，處一年以上七年以下有期徒刑，得併科五千
            元以下罰金。
            對於業務上所持有之物，犯前條第一項之罪者，處
            六月以上五年以下有期徒刑，得併科三千元以下罰
            金。
            前二項之未遂犯罰之。
附表壹：
  (一)發票日九十三年四月三十日，面額一萬四千五百元，票據號
    碼ＫＡＣ0000000號，記名「震撼科技有限公司」之
    支票。
  (二)發票日九十三年六月五日，面額三萬元，票據號碼ＫＡＣ0
    000000號，記名「震撼科技有限公司」之支票。
附表貳：
  編號  時間        客戶名稱                 金額(元)
    1   93年1月間   大眾鎖印店               6,500
    2   93年2月間   弘裕汽車電機行           4,390
    3   93年2月間   昇洋汽車電機冷氣行       3,700
    4   93年2月間   大眾鎖印店               3,000
    5   93年3月間   添祥汽車電機行           3,400
    6   93年3月間   成懋科技有限公司         2,100
    7   93年3月間   太裕汽車電機修配廠         800
    8   93年3月間   大眾鎖印店                 500
    9   93年3月間   世發汽車百貨行           8,000
    00  00年3月18日 大棋汽車電機行          10,000
    00  00年4月間   成懋科技有限公司        14,000
    00  00年4月間   大眾鎖印店               6,000
    00  00年4月間   全裕白鐵五金行           6,000
    00  00年4月間   長宇不銹鋼               4,000
    00  00年4月間   元富汽車修配廠           3,000
    00  00年4、5月  久順汽車改裝精品維修廠 109,240
        間
    17  93年4月間   皓豐汽車修配廠           6,000
    00  00年4月間   新力汽車電機行           1,000
    00  00年4月間   冠霖汽車材料行           3,000
    00  00年4月間   昇洋汽車行                 000
    00  00年4月間   元富汽車修配廠             000
    00  00年5月間   聯寶不銹鋼工業社         6,000
    00  00年5月間   惠豐汽車電機行          10,000
    00  00年間      景詮汽車電機行           1,800
                                      總計 218,230


司法院資訊處製作；財團法人民間司法改革基金會備份。
